臺灣高雄地方法院民事判決　九十三年訴字第一四三五號
　　原　　　告　丙○○
　　原　　　告　甲○○
　　右二人共同
　　訴訟代理人　李美慧律師
　　被　　　告　乙○○
右當事人間請求損害賠償事件，原告提起附帶民事訴訟（九十三年度交附字第三六號
），由刑事庭移送前來，本院於民國九十三年十月二十八日言詞辯論終結，判決如下
：
    主    文
被告應給付原告甲○○新台幣肆拾伍萬肆仟柒佰參拾肆元，及自民國九十三年四月十
日起至清償日止，按年息百分之五計算之利息。
被告應給付原告丙○○新臺幣陸拾萬貳仟零玖拾元，及自民國九十三年四月十日起至
清償日止，按年息百分之五計算之利息。
原告其餘之訴駁回。
訴訟費用由被告負擔二分之一，餘由原告負擔。
本判決第一項得假執行。本判決第二項於原告丙○○以新臺幣貳拾萬元為被告供擔保
後，得假執行。
原告其餘假執行之聲請駁回。
    事實及理由
一、原告主張：
（一）、被告乙○○與被害人即原告二人之子李孝鵬均受雇於同案被告仙人掌起重有
        限公司。被告乙○○明知其無汽車駕駛執照，故僅職司搬運傢俱之工作，而
        並未任擔任搬家貨車駕駛之工作，不得駕駛搬家用之貨車。詎其於民國九十
        二年十月二十七日下午四時許，與訴外人江建志及被害人李孝鵬共同為訴外
        人林潘秀琴從事搬家工作時，本應注意汽車裝載時，車廂以外不得載人，且
        當日因搬運傢俱，小貨車之後車斗部分已裝滿貨物，若讓人於車輛行進中乘
        坐於小貨車之後車斗，一有閃失，該人即有掉落車下之危險性，卻於無不能
        注意之情況下，在當次客戶林潘秀琴堅持押車之下，無照駕駛ＹＰ
        ─五二五九號自用小貨車，搭載江建志及林潘秀琴於車廂內，而附載被害人
        李孝鵬乘坐於小貨車之後車斗上，貿然自高雄市○○區○○路七十巷二十八
        弄十一號林潘秀琴原住處，駕駛前開車輛出發欲前往高雄縣仁武鄉○○村○○○路五七八號。嗣於同日下午四時三十分許，被告乙○○駕駛前開車輛行
        經高雄縣鳥松鄉○○路青年活動中心大門北側一百公尺處之彎道處時，於時
        速限制為四十公里路段，本應注意駕駛車輛時，應依速限規定且應保持車輛
        行進之穩定，以避免因車輛晃動而使車上乘客發生意外，而當時亦無不能注
        意之情事，竟又疏未注意，而以一手抽煙，一手握方向盤駕車之方式，並以
        時速約五、六十公里之速度超速行駛，致使該部自小貨車之方向盤失控而使
        車體產生劇烈晃動，導致乘坐於該部自小貨車後車斗之李孝鵬因此摔落在地
        ，而受有嚴重頭部外傷合併顱骨骨折、顱內出血及腦水腫等傷害，經送醫後
        延至同年十月二十八日晚上十一時許，因中樞衰竭而死亡。被告之上開過失
        致死侵權行為，並業經本院刑事庭以本院九十三年度交訴字第一一號業務過
        失致死案件判處被告有期徒刑八月在案，原告自得依民法侵權行為之法律關
        係請求被告賠償原告之損害。
（二）、原告所受之損害如下：１、殯葬費部分：原告二人為被害人李孝鵬支出之殯
        葬費共新台幣（下同）二十萬四千一百八十元，原告二人各得請求被告賠償
        十萬二千零九十元。２、扶養費部分：原告甲○○與被告丙○○為被害人李
        孝鵬之父母，李孝鵬對原告二人依法負有扶養之義務，依內政部公布統計之
        台閩地區簡易生命表所載，男性平均餘命為七十三年點二歲，女性平均餘命
        為七十八點九歲，原告甲○○於本件車禍發生時為七十一歲，平均餘命尚有
        二點二年，原告丙○○於本件車禍發生時為四十四歲，平均餘命尚有三十四
        點九年，以個人綜合所得稅扶養親屬寬減額七萬四千元，依霍夫曼式計算扣
        除期前利息，被告應給付原告甲○○七萬二千二百三十八元之扶養費，給付
        原告丙○○五十六萬四千零一十九元之扶養費。３、精神慰撫金部份：被害
        人李孝鵬乘巧懂事，甚得原告二人之疼愛，原告二人遭逢喪子之痛，使原告
        二人不能再享天倫之樂，其哀傷痛楚實非筆墨所能形容，請求被告賠償原告
        二人各一百三十五萬元之精神慰撫金。４、原告二人請求之上開金額，扣除
        原告二人共同領取之強制汽車責任保險金一百四十萬元，以原告二人各別扣
        除七十萬元計算，被告應給付原告甲○○之賠償金額為八十二萬四千三百二
        十八元，應給付原告丙○○之賠償金額為一百三十一萬六千一百零九元。
（三）、爰依民法侵權行為之法律關係請求被告給付原告二人上開金額。並聲明：被
        告應給付原告甲○○八十二萬四千三百二十八元、給付原告丙○○一百三十
        一萬六千一百零九元，及均自起訴狀繕本送達翌日起至清償日止，按年息百
        分之五計算之利息；並願供擔保請准宣告假執行。
二、被告乙○○未於言詞辯論期日到場，亦未提出書狀作何聲明或陳述。
三、程序方面：
（一）、被告乙○○經合法通知，未於言詞辯論期日到場，核無民事訴訟法第三百八
        十六條各款所列情形，爰依原告聲請，由其一造辯論而為判決。
（二）、按，訴狀送達後，原告不得將原訴變更或追加他訴，但擴張或減縮應受判決
        事項之聲明者，不在此限，民事訴訟法第二百五十五條第一項第三款定有明
        文。本件原告二人起訴時原請求被告給付原告甲○○一百零二萬五千三百零
        四元，及給付原告丙○○一百五十二萬三千七百三十一元，嗣經減縮為請求
        被告給付原告甲○○八十二萬四千三百二十八元，及給付原告丙○○一百三
        十一萬六千一百零九元，依上述法條之規定，應予准許。
四、原告主張被告無照駕駛ＹＰ─五二五九號自用小貨車，搭載江建志及林潘秀琴於
    車廂內，並附載被害人李孝鵬乘坐於小貨車之後車斗上，於行經高雄縣鳥松鄉○○路青年活動中心大門北側一百公尺處之彎道處，超速行駛且疏未注意致貨車之
    方向盤失控而使車體產生劇烈晃動，導致乘坐於該部自小貨車後車斗之被害人李
    孝鵬摔落在地，因而受有嚴重頭部外傷合併顱骨骨折、顱內出血及腦水腫等傷害
    ，並因中樞衰竭而死亡之侵權行為事實，業經台灣高雄地方法院檢察署檢察官以
    九十二年度偵字第二三一三二號提起公訴，並經本院刑事庭以本院九十三年交訴
    字第一一號業務過失致死案件判處被告有期徒刑八月在案，且經台灣高雄地方法
    院檢察署檢察官提起上訴後，業經台灣高等法院高雄分院以該院九十三年度交上
    訴字第二五號業務過失致死案件撤銷原審判決後改判被告有期徒刑一年確定在案
    ，有上開刑事判決二份在卷可稽，並有高雄縣政府警察局舉發違反道路交通管理
    事件通知單二紙、道路交通事故調查告表暨現場圖及調查筆錄一份、死亡車禍現
    場蒐証照片二十幀、滿載傢俱之小貨車照片五張、財團法人長庚紀念醫院九十二
    年十月二十九日診斷証明書一紙等在上開刑事卷宗中可佐。故原告主張被告因上
    述駕車過失之行為致被害人李孝鵬於死之侵權行為事實，自足以認定屬實。
五、按，「因故意或過失，不法侵害他人之權利者，負損害賠償責任。」；「汽車、
    機車或其他非依軌道行駛之動力車輛，在使用中加損害於他人者，駕駛人應賠償
    因此所生之損害。」；「不法侵害他人致死者，對於支出醫療及增加生活上需要
    之費用或殯葬費之人，亦應負損害賠償責任。」、「被害人對於第三人負有法定
    扶養義務者，加害人對於該第三人亦應負損害賠償責任。」；「不法侵害他人致
    死者，被害人之父、母、子、女及配偶，雖非財產上之損害，亦得請求賠償相當
    之金額」，民法一百八十四條第一項前段、第一百九十一條之二、第一百九十二
    條第一項及第二項、第一百九十四條分別定有明文，原告自得依上開法條之規定
    請求被告賠償其所受之上開損害。至其所得請求之各項損害賠償額是否准許，分
    述如次：
（一）、殯葬費用部分：原告二人主張支出殯葬費用共二十萬四千一百八十元，業據
        其提出佑福禮儀公司估價單一紙及明細表九紙等為證，本院經斟酌被害人李
        孝鵬死亡時之身分、地位、經濟狀況及社會風俗慣行須要之結果，認該等細
        目所支出之費用係屬喪葬之必要費用，且其總額亦於合理範圍之內，故原告
        請求被告賠償原告二人各十萬二千零九十元，為有理由，應予以准許。
（二）、扶養費用部分：
        按，「下列親屬互負扶養之義務：一、直系血親相互間。」；「夫妻互負扶
        養之義務，其負扶養義務之順序與直系血親卑親屬同，其受扶養權利之順序
        與直系血親尊親屬同」；「受扶養權利者，以不能維持生活而無謀生能力者
        為限。前項無謀生能力之限制，於直系血親尊親屬不適用之。」，民法第一
        千一百十四條第一款、第一千一百十六條之一、第一千一百十七條分別定有
        明文。次按，「受扶養權利者，以不能維持生活而無謀生能力者為限。民法
        第一千一百十七條第一項定有明文，雖同條第二項又規定，前項無謀生能力
        之限制，於直系血親尊親屬，不適用之。然不得因而謂不能維持生活之限制
        ，自不在適用之列。」；「直系血親尊親屬，如能以自己財產維持生活者，
        自無受扶養之權利，易言之，直系血親尊親屬受扶養之權利，仍應受不能維
        持生活之限制。」，有最高法院八十六年度台上字第三四一五號判決及八十
        六年台上字第三一七三號判決之意旨可資參照。依上開規定及最高法院判決
        之意旨可知，負扶養義務者除直系血親卑親屬之子女外，於直系血親尊親屬
        之父母仍為配偶時，其相互間亦負有扶養義務；而受扶養之直系血親尊親屬
        父母，尚須以不能維持生活為其扶養請求權之發生要件，故受扶養之直系血
        親尊親屬之父或母，如能以自己之財產維持生活時，即無扶養請求權之可言
        。依上開受扶養權利發生要件之說明，茲分述原告二人是否可得向被告請求
        賠償其應受被害人李孝鵬扶養之扶養費用及其得請求之扶養費用為何如下：
    １、原告甲○○部分：
        經查，原告甲○○係被害人李孝鵬之父，於車禍發生時年為七十一歲（二十
        年六月二十九日生），有原告之
        三萬九千元，九十二年無所得，名下僅有汽車一輛，有本院調取之稅務電子
        閘門財產所得調件明細表在卷可稽，其既僅有汽車一輛而無其他財產，則原
        告甲○○不能以自己之財產維持生活應堪認定。又原告共有李孝琴、李慈中
        及被害人李孝鵬等三名子女，其中李孝琴已成年，李慈中則係七十八年一月
        二日生，有原告提出之
        始成年，故其於本件車禍發生時自無扶養能力可言；再原告於九十二年十月
        二十七日時尚有配偶即原告丙○○，亦對其負有扶養義務，故依上所述，對
        原告負有扶養義務之人數共為三人。另依內政部公布統計之台灣地區簡易生
        命表所載，男性平均餘命為七十三年點二歲，原告於本件車禍發生時為七十
        一歲，平均餘命尚有二點二年。故以原告主張之個人綜合所得稅扶養親屬寬
        減額七萬四千元，依霍夫曼計算法一次給付，原告得請求之扶養費金額共為
        五萬二千六百四十四元【計算式如下：[74000+74000/(1+0.05*1)+0.2*(740
        00/( 1+0. 05 *2)-74000/(1+0.05*1)）]除以3（受扶養人數）=526 44元，
        小數點以下四捨五入】，是原告之上開請求，於逾五萬二千六百四十四元部
        分，即屬無據，應予駁回。
    ２、原告丙○○部分：
        經查，原告丙○○名下共有房屋二筆、土地一筆、汽車一輛，現值共為六十
        六萬二千四百七十元，有本院調取之稅務電子閘門財產所得調件明細表附卷
        可稽。其名下之財產既總共有房屋二筆、土地一筆及汽車一輛，且現值共有
        六十六萬二千四百七十元，而上開房屋即使認為其中之一筆係其本人自住所
        必須，其亦另有其他之房屋一筆、土地一筆、汽車一輛可供運用以維持生活
        ，因此以原告之上開財產狀況以觀，其尚足以維持其生活應堪認定。故依上
        開法條之規定及上述最高法院判決意旨就受扶養權利發生要件之說明，應認
        原告此部份之請求與上開法條之規定不符，其並無受被害人李孝鵬扶養之扶
        養請求權可言，故其此部份之請求，即屬無據，應予駁回。
（三）、精神慰撫金非部分：
        本院審酌原告二人為被害人李孝鵬之父母，而被害人李孝鵬（六十八年三月
        五日生）於二十四歲之青春年華即因本件車禍而喪生，原告二人面對晚年及
        中年喪子之人倫悲痛，精神上受創甚巨；原告甲○○為榮民，其名下財產有
        汽車一輛；原告丙○○為小學畢業，其名下有房屋二筆、土地一筆、汽車一
        輛；被告乙○○為國中肄業，九十一年薪資所得為七千八百元，九十二年無
        所得，其名下並無任何財產等情，有本院調取之稅務電子閘門財產所得調件
        明細表等件附卷可參。再審酌原告甲○○於車禍發生時年已七十一歲，平均
        餘命僅尚有二點二年；原告丙○○平均餘命則尚有三十四點九年之久，其所
        受之痛苦及時間均較原告甲○○長久甚多等兩造教育程度、經濟狀況、社會
        地位、痛苦及損害程度等一切情狀，認原告二人各請求慰撫金一百三十五萬
        元尚屬過高，而應以原告甲○○得向被告請求一百萬元，原告丙○○得向被
        告請求一百二十萬元，始為適當，其二人此部份之請求應予准許；至於原告
        二人逾此數額之請求，為無理由，不應准許，應予駁回。
（四）、綜上所述各項金額，原告甲○○得向被告請求之金額合計共為一百一十五萬
        四千七百三十四元（102090＋52644＋0000000＝0000000）；原告丙○○得
        向被告請求之金額合計共為一百三十萬二千零九十元（102090＋0000000＝
        0000000）。
六、按，「保險人依本法規定給付之保險金，視為加害人或被保險人損害賠償金額之
    一部分；加害人或被保險人受賠償請求時，得扣除之」，強制汽車責任保險法第
    三十條定有明文。本件車禍發生後，原告二人已依強制汽車責任保險法之規定共
    同領取一百四十萬元之保險金，有原告提出之保險給付匯款申請單及泛亞銀行匯
    出匯款回條聯附卷可憑，準此，原告二人自應從其可得向被告請求賠償之上開金
    額中各予以扣除七十萬元。故原告二人於各扣除七十萬元後，原告甲○○得向被
    告請求之金額應為四十五萬四千七百三十四元（0000000－000000＝454734）；
    原告丙○○得向被告請求之金額合計共為六十萬二千零九十元（0000000－00000
    0 ＝602090）。
七、綜上所述，原告二人依侵權行為之法律關係請求被告給付之上開金額及利息，於
    原告甲○○請求被告給付四十五萬四千七百三十四元，原告丙○○請求被告給付
    六十萬二千零九十元，及均自起訴狀繕本送達之翌日即九十三年四月十日起至清
    償日止，按年息百分之五計算之利息部份，為有理由，應予准許；至於原告二人
    逾此部分之請求，為無理由，應予駁回。
八、本判決主文第一項就原告甲○○勝訴部份所命被告給付之金額未逾五十萬元，應
    依民事訴訟法第三百八十九條第一項第五款之規定，依職權宣告假執行；另原告
    丙○○陳明願供擔保，聲請宣告假執行，經核其勝訴部分，合於法律之規定，爰
    酌定相當之擔保金額准許之；至於原告二人其餘假執行之聲請，因訴之駁回而失
    所依附，不應准許，應併予駁回。
九、據上論結，本件原告之訴為一部有理由、一部無理由，依民事訴訟法第三百八十
    五條第一項前段、第七十九條、第三百八十九條第一項第五款、第三百九十條第
    二項，判決如主文。
中　　　華　　　民　　　國　　九十三　　年　　 十一 　　月　　 十一 　　日
                                    臺灣高雄地法院民事鳳山庭
                                        法　　　官　郭文通
右為正本係照原本作成。
如不服本判決，應於送達後廿日內，向本院提出上訴狀並表明上訴理由，如於本判決
宣示後送達前提起上訴者，應於判決送達後十日內補提上訴理由書（須附繕本）。
中　　　華　　　民　　　國　　九十三　　年　 　十一　　月　　　十一　　　日
                                        法院書記官　陳怡如
